臺灣高等法院臺中分院刑事判決　　　　　　　　　　　九十一年度上訴字第二九號
　　上　訴　人　臺灣彰化地方法院檢察署檢察官
　　上　訴　人
　　即　被　告　甲○○
　　選任辯護人　許盟志
右上訴人，因被告違反槍砲彈藥刀械管制條例案件，不服臺灣彰化地方法院九十年度
訴字第一０七一號，中華民國九十年十二月五日第一審判決（起訴案號：臺灣彰化地
方法院檢察署九十年度偵字第四四八二號，並經同署移送併辦：九十年度偵字第八０
五一號），提起上訴，本院判決如左：
    主      文
原判決關於未經許可製造可發射子彈具有殺傷力之槍枝暨定執行刑部分均撤銷。
甲○○未經許可，製造可發射子彈具有殺傷力之槍枝，處有期徒刑參年陸月，併科罰
金新台幣參萬元，罰金如易服勞役，以新台幣玖佰元即銀元參佰元折算壹日。
扣案之改造仿ＢＥＲＥＴＴＡ廠半自動手槍製造之金屬玩具手槍壹支（槍枝管制編號
：0000000000號）、改造手槍半成品貳支、彈匣參個、空彈殼拾陸個、滑
套貳個、彈簧肆個、鑽床貳台、老虎鉗架壹台、砂輪機貳台、游標尺參支、扳手貳支
、鉗子壹支、六角扳手參支、鑽頭捌支、小鐵鎚壹支、挫刀拾支、尖嘴鉗子貳支、砂
輪頭柒個、鋸子參支、手控砂輪機壹台、電鋸壹台、砂輪片貳片、復進簧參條、鋼條
拾條、改造手槍半成品壹支、槍管成品貳支、槍管半成品貳支、手槍復進簧貳條、子
彈半成品拾壹顆，均沒收。
    事      實
一、甲○○於民國（下同）九十年四月、五月間某日，在彰化縣溪湖鎮○○路旁夜市
    ，購買仿ＢＥＲＥＴＴＡ廠半自動手槍製造之金屬玩具手槍二支、仿ＷＡＬＴＨ
    ＥＲ廠半自動手槍製造之金屬玩具手槍一支、玩具金屬子彈十八顆及底火後，自
    九十年五月初起，在其彰化縣員林鎮○○路○段二九０號居住處所，以自己所有
    之砂輪機、鑽床、銼刀等物，未經許可，將其中仿ＢＥＲＥＴＴＡ廠半自動手槍
    製造之金屬玩具手槍一支（槍枝管制編號：0000000000號）換裝土造
    金屬槍管，製造成機械性能良好，可擊發適用子彈而具有殺傷力之改造槍枝，且
    將玩具金屬子彈加裝直徑約九MM之土造金屬彈頭，製造成具有殺傷力之土造子彈
    四顆（均經試射，已不具殺傷力，另二顆經鑑定，未具有殺傷力），迨於九十年
    六月二十七日下午二時三十分許，甲○○在彰化縣大村鄉○○村○○路六六號對
    面路旁，因行跡可疑遭警臨檢查獲其身上持有前開具有殺傷力之改造槍枝一支，
    以及改造子彈六顆，經其帶同警方於同日下午三時，前往員林鎮○○路○段二九
    ０號上址，起獲改造所用之改造手槍半成品二支、空彈殼十六個、彈匣三個、滑
    套二個、彈簧四個、鑽床一台、老虎鉗架一台、砂輪機一台、游標尺一支、扳手
    二支、鉗子一支、六角扳手三支、鑽頭一支、小鐵鎚一支、挫刀四支、尖嘴鉗子
    二支、砂輪頭七個、鋸子一支等工具用品及具有殺傷力之武士刀一把（經原審判
    決有期徒刑三月，上訴本院後，撤回上訴而確定）等物。又經警方聲請搜索後，
    於九十年十一月十六日十六時三十分許，在彰化縣員林鎮○○路○段二九０號居
    住處所查獲以前所藏放未一併起獲之物品，而扣得手控砂輪機一台、砂輪機一台
    、電鋸一台、挫刀六支、鋸子二支、鑽頭七支、砂輪片二片、游標尺二支、復進
    簧三條、鑽床一台、鋼條十條、改造手槍半成品一支、槍管成品二支、槍管半成
  品二支、手槍復進簧二條、子彈半成品十一顆、彈殼二個及武士刀（另由檢察官
    向原審聲請簡易判決處刑）等物。
二、案經彰化縣警察局移送臺灣彰化地方法院檢察署檢察官偵查起訴暨由該署檢察官
    移送本院併辦。
    理      由
一、右開未經許可改造槍彈之犯罪事實，業據上訴人即被告（下稱被告）甲○○，先
    後於偵審中坦承不諱，並有上開兩次分別查獲之物品明細扣案可證。又第一次查
    扣之上開槍彈，經送請鑑定結果，認定「一、改造手槍一支（槍枝管制編號：0
    000000000號，欠缺彈匣），認係仿ＢＥＲＥＴＴＡ廠半自動手槍製造
    之金屬玩具手槍，換裝土造金屬槍管改造而成，機械性能良好，可擊發適用子彈
    ，認具殺傷力。改造手槍一支（槍枝管制編號：0000000000號，欠缺
    彈匣），認係仿ＷＡＬＴＨＥＲ廠半自動手槍製造之金屬玩具手槍，欠缺槍管，
    無法擊射子彈，依現狀認不具殺傷力。二、改造手槍半成品一支（槍枝管制編號
    ：0000000000號，實係仿ＢＥＲＥＴＴＡ廠半自動手槍製造之玩具槍
    身（金屬材質）。三、滑套二個，認均係仿ＢＥＲＥＴＴＡ廠半自動手槍製造之
    玩具槍滑套（金屬材質）。四、彈簧四條，認係直徑、長短不一之金屬彈簧。五
    、改造子彈六顆，認均係由玩具金屬彈殼加裝直徑約九MM之土造金屬彈頭組合而
    成，採樣二顆試射結果，一顆可擊發認具殺傷力，一顆可擊發，惟發射動能甚微
    認不具殺傷力。六、彈殼十六顆，認均係玩具金屬彈殼」之情事，有內政部警政
    署刑事警察局九十年七月九日刑鑑字第一０八四八一號鑑驗通知書一份附卷可稽
    （參見四四八二號偵查卷十九頁）。嗣經原審再將其餘四顆子彈送請鑑定，其結
    果認定「餘四顆均經試射，三顆可擊發認均具殺傷力，一顆無法擊發，認不具殺
    傷力」，亦有內政部警政署刑事警察局九十年九月二十八日（九十）刑鑑字第九
    ０一０五六號鑑驗通知書一份在卷足憑（參見原審卷十八頁），可見該改造槍枝
    具有殺傷力，至為明顯，且堪認該改造子彈四顆，亦具有殺傷力。此外，復有鑽
    床一台、老虎鉗架一台、砂輪機一台、游標尺一支、扳手二支、鉗子一支、六角
    扳手三支、鑽頭一支、小鐵鎚一支、挫刀四支、尖嘴鉗子二支、砂輪頭七個、鋸
    子一支等工具扣案可憑，亦有改造手槍半成品二支、彈匣三個、空彈殼十六個、
    滑套二個、彈簧四個扣案可佐及照片八張附卷可稽，可見被告上開改造槍彈之行
  為，甚為顯然，是被告上開自白，核與事實相符，自堪採信。
二、再者，被告於九十年十一月十六日被搜索查獲之改造手槍半成品一支、槍管成品
    二支、槍管半成品二支、手槍復進簧二條、子彈半成品十一顆、彈殼二個等物，
    經檢察官及本院先後函請鑑定結果，認係「一、手槍半成品一支，認係仿ＢＥＲ
    ＥＴＴＡ廠半自動手槍外型製造之金屬玩具槍，欠缺槍管、槍機、復進簧桿等零
    件，無法供發射彈丸使用，認不具殺傷力。二、槍管四支，實均係土造金屬槍管
    半成品。三、彈簧二條，認係直徑八MM長七點二CM及直徑八MM長一０點三CM之金
    屬彈簧。四、彈殼二顆，均係口徑九MM制式無緣彈彈殼。五、彈頭十一顆，依外
    觀材質可區分為土造金屬彈頭七顆，制式子彈彈頭四顆，七顆均係直徑九MM至九
    點五MM土造金屬彈頭，四顆中之三顆，認係口徑九MM金屬包衣型彈頭，另一顆認
    係口徑０點四五吋金屬包衣型彈頭」之事實，亦有內政部警政署刑事警察局九十
    年十二月六日刑鑑字第二二二五七九號鑑驗通知書及九十一年二月七日刑鑑字第
    ０九一００一八六九八號函文在卷可據（參見八０五一號偵查卷二一頁，本院卷
    六六頁），可見上開槍彈均未具有殺傷力，至為明顯，此外，又有上開查扣之槍
    彈等物品及改造工具電鋸、砂輪機、挫刀等扣案可憑，是被告上開自白，核與事
    實相符，亦堪採信，則被告於偵查中改稱該電鋸等工具係其修理車所用云云，無
    非係卸責之詞，難以採信。從而，本案事證明確，被告上開改造槍彈之犯行，均
    堪認定，應依法論科。
三、核被告所為，係犯槍砲彈藥刀械管制條例第十一條第一項之未經許可製造可發射
    子彈具有殺傷力之槍枝罪及同條例第十二條第一項未經許可製造子彈罪。被告改
    造子彈雖有既遂、未遂之情事，但該改造行為，僅係單純侵害社會法益之同一製
    造行為，應逕以既遂罪論處。且被告未經許可持有改造槍枝、改造子彈之低度行
    為，已為製造改造槍枝、改造子彈之高度行為所吸收，亦不另論罪。又被告同一
    時間地點，以相同之改造工具改造槍枝及子彈之犯行，屬一行為觸犯數罪名之想
    像競合犯，應從較重之未經許可製造可發射子彈具有殺傷力之槍枝一罪處斷。惟
    查，被告因祖父、父親之家庭因素，於國小四年級時即輟學而未受適當之教育，
    此有本院民事裁定可憑，以致與不良少年為伍，然不良素行尚非重大，且本件犯
    行所生危害甚輕，如逕依上開罪名最輕本刑有期徒刑五年以上量處刑期，客觀性
    顯足引起一般同情，爰依刑法第五十九條之規定酌減其刑。再者，被告所犯製造
    槍枝罪與判決確定之持有刀械罪間，犯意各別，犯罪構成要件不同，應予分論併
    罰。原審經審理之結果，認被告罪證明確，予以論科，固非無見。但查，被告改
    造子彈六顆部分，有既遂、未遂之情況，原審之事實欄未明確記載，理由內亦未
    說明，已有未洽。且原判決將沒收之改造槍枝，於理由內之記載有誤，顯有違誤
    。又原審未及審究併辦之案情，亦有未合。被告提起上訴，主張尚有併辦之同一
    事實未及審理，檢察官提起上訴，亦指摘原審未及併辦，非無理由，原判決亦有
    上開可議，自屬無可維持，應由本院將該部分及定執行刑均撤銷改判。爰審酌被
    告之品性、生活狀況、智識程度、並無不法前科、犯罪所生之危害與犯罪後坦認
    犯行之態度等一切情狀，量處如主文第二項所示之刑，並諭知罰金易服勞役之折
    算標準，以示懲儆。至扣案之仿ＢＥＲＥＴＴＡ廠半自動手槍製造之金屬玩具手
    槍，換裝土造金屬槍管改造而成之手槍一支（槍枝管制編號：00000000
    00號），為違禁物，應依法宣告沒收，而改造手槍半成品二支、彈匣三個、空
    彈殼十六個、滑套二個、彈簧四個、鑽床一台、老虎鉗架一台、砂輪機一台、游
    標尺一支、扳手二支、鉗子一支、六角扳手三支、鑽頭一支、小鐵鎚一支、挫刀
    四支、尖嘴鉗子二支、砂輪頭七個、鋸子一支，以及手控砂輪機一台、砂輪機一
    台、電鋸一台、挫刀六支、鋸子二支、鑽頭七支、砂輪片二片、游標尺二支、復
    進簧三條、鑽床一台、鋼條十條、改造手槍半成品一支、槍管成品二支、槍管半
    成品二支、手槍復進簧二條、子彈半成品十一顆等物品或工具，均為被告所有並
    供本件犯罪所用之物，應依法沒收。而改造子彈六顆，其中四顆已經試射，非屬
    違禁物，二顆未具有殺傷力，亦非違禁物，另彈殼二個，亦非違禁物，均無從宣
    告沒收。再者，槍砲彈藥刀械管制條例第十九條第一項應宣告強制工作之規定，
    業經立法院於九十年十一月十四日修正刪除並公布施行，自無再依該法條宣告強
    制工作之法律依據，且依被告前科表所載，亦難認其有犯罪習慣，檢察官且未聲
    請強制工作之宣告，顯無從依刑法第九十條宣告強制工作之理由，附此敘明。
據上論斷，應依刑事訴訟法第三百六十九條第一項前段、第三百六十四條、第二百九
十九條第一項前段，槍砲彈藥刀械管制條例第十一條第一項、第十二條第一項，刑法
第十一條前段、第五十五條、第五十九條、第四十二條第二項、第三十八條第一項第
一款、第二款，現行法規所定貨幣單位折算新台幣條例第二條，罰金罰鍰提高標準條
例第二條，判決如主文。
本案經檢察官乙○○到庭執行職務。
中      華      民      國      九十一     年     三      月   二十六   日
                                臺灣高等法院臺中分院刑事第二庭
                                      審判長法  官  羅  禮  政
                                            法  官  陳  欣  安
                                            法  官  蔡  聰  明
右正本證明與原本無異。
如不服本判決應於收受送達後十日內向本院提出上訴書狀，其未敘述上訴之理由者並
得於提起上訴後十日內向本院補提理由書（均須按他造當事人之人數附繕本）。
                                            書記官  郭  振  祥
中      華      民      國      九十一     年     三      月   二十七   日
槍砲彈藥刀械管制條例第十一條第一項：
未經許可，製造、販賣或運輸第四條第一項第一款所稱其他可發射金屬或子彈具有殺
傷力之各式槍砲者，處五年以上有期徒刑，併科新臺幣一千萬元以下罰金。
                                                                        Ｒ
